【裁判字號】    99,撤緩,73
【裁判日期】    990730
【裁判案由】    聲請撤銷緩刑
【裁判全文】
臺灣新竹地方法院刑事裁定              99年度撤緩字第73號
聲  請  人  臺灣新竹地方法院檢察署檢察官
受  刑  人  甲○○
上列聲請人因受刑人犯詐欺案件（本院98年度簡上字第4 號），
聲請撤銷緩刑之宣告（99年度執聲字第523 號），本院裁定如下
：
    主  文
聲請駁回。
    理  由
一、聲請意旨略稱：查受刑人即受保護管束人甲○○因犯詐欺案
    件，經本院於民國98年3月10日以98年度簡上字第4號（97年
    度偵字第5469號）判決判處拘役50日，如易科罰金，以新臺
    幣1千元折算1 日，同時宣告緩刑2年確定。嗣由臺灣新竹地
    方法院檢察署以98年度執保字第79號執行緩刑期間付保護管
    束。惟其於緩刑期前即98年2 月27日，更犯妨害自由等案件
    ，業經本院於98年12月14日，以98年度審訴字第893 號判決
    判處應執行有期徒刑3月，如易科罰金，以新臺幣1千元折算
    1日，嗣於99年1月11日確定。核該受刑人於緩刑期前所為因
    故意犯妨害自由等罪，其犯罪情節重大，顯然認為該緩刑之
    宣告已難收預期之效果，已合於刑法第75條之1第1項第1 款
    所定撤銷緩刑宣告之原因，爰依刑事訴訟法第476 條規定聲
    請撤銷等語。
二、按受緩刑之宣告，緩刑期前因故意犯他罪，而在緩刑期內受
    6 月以下有期徒刑、拘役或罰金之宣告確定者，撤銷其宣告
    ，98年5月19日修正施行之刑法第75條之1第1項第1款定有明
    文。又上開修正規定，依刑法施行法第10條之2第2項之規定
    ，自98年9月1日施行，且同法施行法第6條之1第2 項復規定
    ：「於中華民國98年5 月19日刑法修正施行前，受緩刑之宣
    告，98年5 月19日修正刑法施行後，仍在緩刑期內者，適用
    98年5月19日修正施行之刑法第75條及第75條之1規定」。是
    倘受刑人於上開刑法第75條之1第1項第2 款規定修正施行前
    ，受緩刑之宣告，而於該條規定施行後，仍在緩刑期內者，
    應適用98年5月19日修正施行之刑法第75條之1規定。經查，
    本件受刑人甲○○因犯幫助詐欺案件，經本院以98年度簡上
    字第4號判決判處拘役50日，同時宣告緩刑2年，於98年3 月
    10 日確定（緩刑期間依刑法第74條第1項規定，自裁判確定
    之日即98年3月10日起算，至100年3月9日止），足見受刑人
    係於上開刑法第75條之1第1項第2 款規定修正施行前受緩刑
    之宣告，而於該條規定施行後仍在緩刑期內，自應適用98年
    5 月19日修正施行之上開刑法第75條之1之規定。
三、次按刑法第75條之1 得撤銷緩刑宣告之規定，考其立法意旨
    略以：關於緩刑之撤銷，現行法第75條第1項固已設有2款應
    撤銷之原因；至得撤銷緩刑之原因，則僅於保安處分章內第
    93條第3 項與撤銷假釋合併加以規定，體例上不相連貫，實
    用上亦欠彈性，爰參酌德國及奧地利現行立法例增訂得撤銷
    緩刑之原因，其中現行關於緩刑前或緩刑期間故意犯他罪，
    而在緩刑期內受得易科罰金之有期徒刑之宣告者，列為應撤
    銷緩刑之事由，因認過於嚴苛，而排除第75條應撤銷緩刑之
    事由，移列至得撤銷緩刑事由，俾使「法官依被告再犯情節
    ，而裁量是否撤銷先前緩刑之宣告」；其次，如有前開事由
    ，但判決宣告拘役、罰金時，可見行為人仍未見悔悟，有列
    為得撤銷緩刑之事由，以資彈性適用，爰於第1項第1款、第
    2 款增訂之。且本條採用裁量撤銷主義，賦予法院撤銷與否
    之權限，特於第1 項規定實質要件為「足認原宣告之緩刑難
    收其預期效果，而有執行刑罰之必要」，供作審認之標準。
    亦即於上揭「得」撤銷緩刑之情形，法官應依職權本於合目
    的性之裁量，妥適審酌被告所犯前後數罪間，關於法益侵害
    之性質、再犯之原因、違反法規範之情節是否重大、被告主
    觀犯意所顯現之惡性及其反社會性等情，是否已使前案原為
    促使惡性輕微之被告或偶發犯、初犯改過自新而宣告之緩刑
    ，已難收其預期之效果，而確有執行刑罰之必要，此與刑法
    第75條第1項所定2款要件有一具備，即毋庸再行審酌其他情
    狀，應逕予撤銷緩刑之情形不同。
四、經查：
（一）受刑人甲○○於97年7月1日犯幫助詐欺罪，經本院以98年
      度簡上字第4 號判決，判處拘役50日，如易科罰金，以新
      臺幣1千元折算1日，緩刑2年，於98年3月10日確定（下稱
      甲案），有本院98年度簡上字第4 號判決、臺灣高等法院
      被告前案紀錄表各1 份在卷可參，是受刑人所受緩刑之宣
      告，係自裁判確定之日即98年3月10日起算，至100年3月9
      日期滿；而受刑人於上開判決宣告緩刑確定前即98年2 月
      27日更犯私行拘禁及恐嚇取財未遂罪，經本院於98年12月
      14日以98年度審訴字第893號判決，分別判處有期徒刑2月
      、3月，應執行有期徒刑3月，如易科罰金，以新臺幣1 千
      元折算1日，於99年1月11日確定（下稱乙案），亦有本院
      98年度審訴字第893 號判決、上揭臺灣高等法院被告前案
      紀錄表各1 件附卷可稽。是受刑人於上開緩刑期內，因故
      意犯他罪，而在緩刑期內受3 月有期徒刑宣告確定等情，
      堪以認定。
（二）本件受刑人所犯乙案，其犯罪情節非重，被害人受拘禁 1
      小時，時間非長，且被害人並未交付財物，所受損害非重
      ，復以受刑人事後已坦承犯行，所犯並非重罪，並與甲案
      宣告緩刑之幫助詐欺案件類型迥異，犯罪型態、原因及社
      會危害程度亦非相同，尚難僅因乙案之犯行，即遽行認定
      其甲案之緩刑宣告有何難收刑罰預期效果，或其將來一定
      會有再犯前案類似侵害他人法益或造成他人法益危險之犯
      行，而致緩刑效果不彰之情。再者，聲請人復未提出除上
      開判決犯罪事實以外之其他積極證據或具體說明受刑人有
      何情狀足認符合「原宣告之緩刑難收其預期效果，而有執
      行刑罰之必要」等實質要件，若得僅依上開判決書所載之
      犯罪事實即以受刑人於緩刑期內另犯他罪，即一律撤銷緩
      刑，則刑法第75條及第75條之1 即無區分之必要，進而前
      開刑法第75條之1第1項之立法本旨將意義盡失，亦與緩刑
      之目的乃係避免短期自由刑之弊，並給予受刑人自新機會
      未盡相符。揆諸上開說明，聲請人聲請撤銷本院98年度簡
      上字第4號判決之緩刑宣告，自難准許，應予駁回。
五、爰依刑事訴訟法第220條之規定，裁定如主文。
中    華    民    國    99    年    7     月    30    日
                  刑事第六庭    法  官  黃美盈
以上正本證明與原本無異。
如不服本裁定應於送達後5日內向本院提出抗告狀。
中    華    民    國    99    年    7     月    30    日
                                書記官  劉依緹

司法院資訊處製作；財團法人民間司法改革基金會備份。
